臺灣新竹地方法院民事判決
109年度簡上字第129號
上  訴  人  
即原審被告  李妙香  
上  訴  人  
即原審原告  陳經義  
訴訟代理人  王耀星律師
上列當事人間請求損害賠償事件，兩造對於民國109年9月8日本
院新竹簡易庭109年度竹簡字第299號第一審判決不服各自提起上
訴，本院於民國109年12月23日言詞辯論終結，判決如下：
    主  文
兩造上訴均駁回。
第二審訴訟費用由兩造各自負擔。
    事實及理由
一、上訴人即被上訴人陳經義(下逕稱其姓名陳經義)於原審主張
    及於本院補陳如下：
(一)上訴聲明：原判決不利於陳經義之部分廢棄。前開廢棄部分
    ，上訴人即被上訴人李妙香(下逕稱其姓名李妙香)應再給付
    陳經義新臺幣(下同)23萬元及自起訴狀繕本送達翌日起至清
    償日止，按年息5%計算之利息。第一、二審訴訟費用由李妙
    香負擔。
(二)李妙香於新竹市○○街00號5新中興醫院擔任總務職務，因細
    故對該醫院牙科醫師聘僱之牙體技術生陳經義不滿，而基於
    強暴侮辱之犯意，於民國107年5月4日9時許，在不特定多數
    人得共見共聞之新中興醫院前馬路上，見陳經義自新中興醫
    院步出，旋將手上之杯裝咖啡朝陳經義所有並停放在新中興
    醫院門口處之車牌號碼000-000號機車潑灑，以此強暴方式
    ，使陳經義難堪，貶損陳經義在社會上人格及地位之評價，
    李妙香上開強暴侮辱陳經義，係屬對陳經義人格、名譽之侵
    害，已不法侵害陳經義之名譽權，致陳經義因此受有相當程
    度之精神上痛苦，為此爰依侵權行為法則求為賠償25萬元及
    自起訴狀繕本送達翌日即109年7月20日起至清償日止，按法
    定利率年息5％加計遲延利息，資以填補非財產上之損害，然
    原判決僅命李妙香賠償2萬元及其遲延利息，悖於相類民事
    損害賠償事件判決所命給付之金額，是為違反平等原則，亦
    與社會觀感價值不合，且未審酌陳經義於事發至今血壓一直
    上升之狀況，故請廢棄原判決不利於陳經義之部分，改判如
    上訴聲明所示。
二、李妙香則以：我固然有罪，但事出有因，希望法官瞭解事件
    全貌，我辛勤工作，擔任總務、癌症纏身、長期服用精神科
    用藥，卻遭到不堪待遇，本件經濟況狀良好、大學畢業、擔
    任新竹市牙體技術師公會常務理事、又經常出入牙科，取得
    齒模做假牙之陳經義，有：對我偷拍、面目猙獰哈哈大笑、
    對我比手勢等等，不止1次強勢欺人之行徑，107年5月4日那
    天我並沒有傷害陳經義，被訴傷害部分，刑事法院已經還我
    公道，但咖啡部分則請法院審酌當下我正處在被陳經義挑釁
    之狀態，一時情緒失控又剛好正在喝著我給自己泡好、但溫
    度入口不燙口之沖泡式雀巢三合一咖啡，且當時陳經義不是
    坐在機車上，而是從新中興醫院跑出來就一直要追打我，於
    事發後之107年10月22日，陳經義復侵門踏戶，除了本就經
    常出入新中興醫院，更囂張地將車輛違規停在紅線，擋住救
    護車出入口，陳經義遭到其他病患檢舉報警，卻把氣出在我
    身上，107年10月22日那天陳太太還打電話到辦公室，電話
    中揚言要讓我失業、待不下去，我被情緒勒索，一言難盡，
    如今陳經義挑釁行徑依然不曾停歇，我只是謙卑地請求法院
    ，能不能夠體諒我遭受之不堪處境，為此提起上訴，對於原
    判決所命賠償2萬元之金額，請求再予斟酌減輕，如蒙所請
    ，至感德便，謝謝。
三、按，因故意或過失，不法侵害他人之權利者，負損害賠償責
    任；不法侵害他人之身體、健康、名譽、自由、信用、隱私
    、貞操，或不法侵害其他人格法益而情節重大者，被害人雖
    非財產上之損害，亦得請求賠償相當之金額。民法第184條
    第1項前段、第195條第1項分別定有明文。查，陳經義主張
    李妙香有不法侵權行為，致其人格法益受到侵害且情節重大
    之事實，業經陳經義引用刑事案件資料（見本院108年度附
    民字第294號卷第8頁即刑事附帶民事訴訟起訴狀第2頁），
    暨經原審依職權調取刑事卷證（見原審卷第25頁審理單），
    再經本院依職權調取刑事傷害等案件原卷（包含：臺灣新竹
    地方檢察署108年度偵字第1384號妨害名譽等案件偵查原卷1
    宗、本院刑事庭108年度易字第517號傷害案件刑事一審原卷
    1宗、臺灣高等法院109年度上易字第860號傷害等案件刑事
    二審原卷1宗），核閱無訛，其中李妙香本人更於109年4月9
    日、7月22日具狀稱：我被訴傷害部分無罪，感謝審判長明
    智判決、我犯公然侮辱罪雖是有罪，懇盼審判長瞭解釋出有
    因、身心受創經不起陳經義對我罷凌的行徑等語（見刑事二
    審原卷第25、95頁），堪認本件陳經義依上開民法規定求為
    賠償相當金額之慰撫金，洵屬有據。
四、次按，不法侵害他人之人格權，被害人受有非財產上損害，
    請求加害人賠償相當金額之慰撫金時，法院對於慰撫金之量
    定，應斟酌實際加害情形、所造成之影響、被害人痛苦之程
    度、兩造之身分地位經濟情形及其他各種狀況，以核定相當
    之數額，最高法院47年度台上字第1221號、51年度台上字第
    223號判例意旨參照。查，李妙香以強暴方式侮辱陳經義，
    除了刑事上應受有拘役30日（得易科罰金）之法律制裁外，
    於民事上既係主觀上基於故意而不法侵害他人，客觀上復因
    其強暴侮辱行為，確實因此足生貶抑被害人陳經義其人格及
    社會評價之結果，李妙香前揭不法行為與陳經義人格權遭受
    侵害，彼此間具有相當因果關係，亦無爭執，從而，原審審
    酌陳經義大學畢業，從事牙體技術業，現擔任新竹市牙體技
    術師公會第3屆理事長，自稱經濟狀況良好（見原審卷第70
    、73頁），李妙香係高職畢業，在醫院擔任總務，自稱經濟
    狀況不好（見原審卷第23、70頁），又兩造均係有社會經驗
    之成年人，陳經義107年度各類所得總額5萬5,397元，名下
    財產總額425萬3,000元，李妙香107年度年各類所得總額64
    萬9,482元，名下財產總額435萬4,790元，有原審依職權調
    取兩造稅務電子閘門財產所得調件明細表各1件在卷可稽（
    見原審卷第27～55頁），原審綜據兩造學經歷、社會地位、
    經濟狀況等一切情狀，認陳經義請求李妙香賠償非財產上損
    害25萬元，尚屬過高，應以2萬元為相當，另所謂血壓高低
    變化乙情，設若為真，此節迭經刑事一、二審判決理由一再
    指明，高血壓係因遺傳、體重過重、鹽分攝取太多、壓力、
    酒精、缺乏運動等因素所造成身體內部疾病，並非一朝一夕
    或因遭物噴濺燙傷所可致之（見刑事二審原卷第19、118頁
    即刑事一審判決正本第7頁、刑事二審判決正本第10頁），
    故原審爰就陳經義基於侵權行為損害賠償之法律關係，請求
    李妙香給付2萬元及自刑事附帶民事起訴狀繕本送達翌日即1
    09年7月20日起至清償日止，按年息5%計算之利息，認有理
    由，予以准許，逾上開範圍所為之請求，認無理由，予以駁
    回，並就上開准許部分，因本件係依民事訴訟法第427條第1
    項適用簡易訴訟程序所為李妙香部分敗訴之判決，就李妙香
    敗訴部分，依職權宣告假執行，核原審上開認事用法，並無
    不合，兩造秉持個人意見，各自以前開情詞就其敗訴之部分
    提起上訴，而指摘原判決不利己之部分為不當，質疑賠償金
    額或為過高或為過低云云，求予廢棄改判，皆難謂有據，兩
    造之上訴俱無理由甚明，兩造之上訴既均無理由，即應駁回
    其上訴。
五、本件事證已臻明確，兩造其餘攻擊、防禦方法及所用之證據
    ，經本院審酌後，認為均不足以影響本判決之結果，爰不一
    一論列，附此敘明。
據上論結，本件兩造之上訴，俱無理由，依民事訴訟法第436條
之1第 3項、第449條第1項、第78條，判決如主文。
中　　華　　民　　國　  110 　 年　 1 　　月 　 22  　日
                  民事第二庭   審判長  法 官  彭淑苑                          法 官  傅伊君                          法 官  周美玲
以上正本係照原本作成。
本判決不得上訴。
中　　華　　民　　國　  110 　 年　 1 　　月 　 22  　日
                                        書記官  張景琴